【裁判字號】    98,刑智抗,12
【裁判日期】    980930
【裁判案由】    聲明異議
【裁判全文】
智慧財產法院刑事裁定
                                    98年度刑智抗字第12號
抗  告  人  甲○○
上列抗告人即受刑人因違反商標法案件案件，不服臺灣板橋地方
法院九十八年度聲字第三三五九號，中華民國九十八年八月六日
所為駁回聲明異議之裁定，提起抗告，本院裁定如下：
    主  文
抗告駁回。
    理  由
一、本件抗告人即受刑人甲○○不服臺灣板橋地方法院檢察署檢
    察官之執行指揮命令（九十八年度執字第七七八六號）聲明
    異議，聲明異議意旨略以：伊對以前所犯案件感到深悟痛覺
    ，伊知道錯了，伊有三位未成年子女均要伊扶養，爰此聲明
    異議，請求停止執行徒刑之處分，而准予易科罰金云云。
二、原裁定意旨略以：
  (一)本件聲明異議人即受刑人甲○○因違反商標法案件，經本院
    於九十八年二月十九日以九十七年度簡字第七一二一號判決
    處有期徒刑六月，如易科罰金，以三百元折算一日，嗣經上
    訴本院合議庭復撤回上訴，於九十八年四月二十七日確定在
    案，並於同年六月八日入監，現於臺灣臺北監獄臺北分監執
    行中，此有臺灣高等法院被告前案紀錄表一份在卷可稽。又
    臺灣板橋地方法院檢察署執行檢察官不准受刑人易科罰金而
    令入監執行徒刑，係因檢察官認為查獲仿冒之高梁酒數量甚
    多，而異議人已販賣三百餘瓶予他人，其獲利非少，另外異
    議人犯本件後又再經查獲，並妨礙社會交易秩序等情，如不
    發監執行所宣告之刑，難以收矯正之效，及難以維持法秩序
    ，故不准受刑人易科罰金，此經本院依職權調閱臺灣板橋地
    方法院檢察署九十八年度執字第七七八六號執行卷查核無誤
    。
  (二)又觀諸本院九十七年度簡字第七一二一號判決書所載，異議
    人販賣仿冒商標商品期間長達九月，而其售出之仿冒金門高
    梁酒已逾三百瓶之多，且扣案之仿冒商品數量亦相當龐大，
    此對社會交易秩序之影響甚鉅。況異議人於九十七年一月二
    十一日為警發現本件商標法案件後，其竟又於九十七年一月
    三十日，在臺北縣汐止市鄉○路○段十八巷二號之三處所，
    再次遭警方查獲其販售仿冒之酒品，而為檢察官提起公訴等
    情，亦有臺灣板橋地方法院檢察署檢察官九十七年度偵字第
    二○五八０、六七○一號起訴書可資佐證。足見本件檢察官
    所稱若非執行所宣告之徒刑，實不足收預防、矯正其反社會
    性格之效，應屬有據。至於聲明異議意旨雖稱異議人有三位
    未成年子女尚須扶養，然異議人之前妻黃寶葵為六十一年五
    月十日生，此有戶籍謄本一份在卷可憑，其正值壯年之際，
    則異議人之未成年子女有前妻可為照顧，而非必須異議人在
    家扶養子女不可。因認受刑人就本件聲明異議為無理由，而
    予以駁回。
三、受刑人不服原法院裁定，抗告意旨略以：
    抗告人對以前所犯違反商標法案件感到深悟痛覺，惟抗告人
    離婚後需撫養三位未成年子女，爰請求檢察官停止執行徒刑
    之處分，而准予易科罰金。詎臺灣板橋地方法院檢察署執行
    檢察官不准抗告人易科罰金而令入監執行徒刑，然抗告人入
    監執行後，因無法工作扶養三位未成年子女，將使抗告人之
    年邁母親需扶養三位未成年子女。另抗告人與前妻黃寶葵之
    前向他人借貸，經法院判決應由抗告人清償上開債務，惟抗
    告人倘在監執行而無法工作，自無法清償上開債務云云，爰
    依法提出抗告。
四、經查：
  (一)按刑法第四十一條第一項規定：「最重本刑為五年以下有期
    徒刑以下之刑之罪，而受六個月以下有期徒刑或拘役之宣告
    者，得以新臺幣一千元、二千元或三千元折算一日，易科罰
    金。但確因不執行所宣告之刑，難收矯正之效或難以維持法
    秩序者，不在此限。」。然有期徒刑或拘役得易科罰金之案
    件，法院所諭知者，僅係如易科罰金之折算標準而已，至於
    是否准予易科罰金，依刑事訴訟法第四百五十七條規定，由
    為裁判法院之檢察官指揮之，亦即由執行檢察官視個案具體
    情形，考量受刑人之身體、教育、職業或家庭關係等因素，
    並審酌其如不受有期徒刑或拘役之執行，是否難達科刑之目
    的、收矯正之成效或維持法秩序等，以作為其裁量是否准予
    易科罰金之憑據，非謂僅因犯罪情節輕微，而受刑人一有身
    體、教育、職業、家庭等事由，暫時無法執行，執行檢察官
    即應一概予以准許，亦非謂受刑人受六個月以下有期徒刑或
    拘役之宣告時，執行檢察官即必然應准予易科罰金。是以法
    律賦予執行檢察官此項裁量權，僅在發生裁量瑕疵之情況時
    ，法院始有介入審查之必要。
  (二)本件抗告人甲○○因違反商標法案件，業經臺灣板橋地方法
    院於九十八年二月十九日以九十七年度簡字第七一二一號判
    決處有期徒刑六月，如易科罰金，以三百元折算一日，嗣經
    上訴臺灣板橋地方法院合議庭後復撤回上訴，於九十八年四
    月二十七日確定在案，並於九十八年六月八日入監，現於臺
    灣臺北監獄臺北分監執行中，此有被告之臺灣高等法院前案
    紀錄表一份在卷可稽。又本件執行檢察官於執行處分時，已
    具體說明不准易科罰金之理由，且未有逾越法律授權、專斷
    等濫用權力之情事，抗告人據以聲明異議所指情事，亦經原
    審逐一駁斥如上，是以抗告人既有前述倘不執行所宣告之刑
    ，則難收矯正之效及難以維持法秩序之情形，檢察官因而駁
    回受刑人易科罰金之聲請，即無不合。再者，原審認臺灣板
    橋地方法院檢察署九十八年度執字第七七八六號不得易科罰
    金之執行指揮，並無不當，而駁回抗告人之異議，已詳述其
    理由如上，且關於是否准予以易科罰金之方式執行有期徒刑
    之宣告刑，係執行檢察官之裁量權，僅於發生執行檢察官裁
    量瑕疵之情況時，依據權力制衡之法治國原則，法院始有介
    入審查之必要，惟原法院既認為檢察官之指揮執行，並無不
    當，依上開說明，自無介入審查之必要，是原法院裁定駁回
    受刑人異議之聲明，於法並無不合。
  (三)綜上所述，本件臺灣板橋地方法院檢察署九十八年度執字第
    七七八六號未准予抗告人即受刑人甲○○易科罰金之處分，
    並非無據，該案執行檢察官執行之指揮亦無違法或不當之處
    ，原法院因而駁回抗告人即受刑人之聲明異議，洵屬正確。
    抗告人仍執前詞提起抗告，指摘原法院裁定不當，即無理由
    ，應予駁回。
五、據上論結，應依刑事訴訟法第四百十二條，裁定如主文。
中    華    民    國    98    年    9    月    30     日
                  智慧財產法院第一庭
                              審判長法  官  李得灶
                                    法  官  林欣蓉
                                    法  官  汪漢卿
以上正本係照原本作成。
本件不得抗告。
中    華    民    國    98    年    9    月    30     日
                                    書記官  邱于婷


司法院資訊處製作；財團法人民間司法改革基金會備份。
